【裁判字號】    99,監宣,24
【裁判日期】    990609
【裁判案由】    監護宣告
【裁判全文】
臺灣花蓮地方法院民事裁定
聲  請  人  甲○○
相  對  人  乙○○
利害關係人  丙○○○
上列聲請人聲請監護宣告事件，本院裁定如下：
    主    文
宣告乙○○（女，民國○○年○月○○日生、身分證統一編號：Ｚ0000
00000號）為受監護宣告之人。
選定甲○○（男，民國○○年○月○○日生、身分證統一編號：Ｚ0000
00000號）為受監護宣告之人乙○○之監護人。
指定丙○○○（女，民國○○年○月○日生、身分證統一編號：Ｚ000
000000號）為會同開具財產清冊之人。
程序費用新臺幣1000元由受監護宣告之人乙○○負擔。
    理    由
一、按對於因精神障礙或其他心智缺陷，致不能為意思表示或受
    意思表示，或不能辨識其意思表示之效果者，法院得因本人
    、配偶、四親等內之親屬、最近一年有同居事實之其他親屬
    、檢察官、主管機關或社會福利機構之聲請，為監護之宣告
    。民法第14條第1項定有明文。
二、聲請意旨略以：聲請人甲○○與相對人乙○○為夫妻關係，
    緣乙○○因車禍致罹有交通性水腦症、呼吸短促，其他損傷
    後之顱內出血，意識狀態未明，重大創傷且其嚴重程度到達
    創傷嚴重程度分數16分以上。其日常生活自我照顧需人協助
    ，已不能為意思表示，為維相對人權益，爰聲請宣告乙○○
    為受監護宣告之人等語。
三、經查：本院審驗該相對人乙○○之心神狀況，其對叫喚已無
    反應，無法回答其年籍資料乙情，有訊問筆錄在卷可稽。復
    依財團法人臺灣基督教門諾會醫院（下稱門諾醫院）函覆之
    鑑定報告書略以：現在病症：潘員（即相對人）過去身體狀
    況正常，無明顯異常或重大疾病。民國98年9月8日騎機車被
    汽車撞傷致頭部外傷併右側額頂顳區硬腦膜下血腫、右額腦
    挫傷出血、蜘蛛膜下腔出血、腦幹挫傷、水腦、右脛骨和腓
    骨骨折、右恥骨骨折、認知功能完全受損、喪失獨立生活能
    力、生活完全仰賴他人協助。精神狀態：潘員之生命徵候正
    常，雖然清醒但意識喪失無法會談溝通，表情淡漠無情緒變
    化，幻覺、妄想、認知功能等精神狀態因潘員整體腦部功能
    嚴重受損而無法評估。結論：潘員於民國98年9月8日車禍受
    傷致頭部外傷併右側頂顳區硬膜下血腫，右脛骨和腓骨骨折
    、右恥骨骨折，並因頭部外傷致重度意識障礙、認知和記憶
    思考能力喪失、影像稍有轉頭注視反應外，已無與外界從事
    有意義的溝通的能力，喪失獨立生活能力，生活需完全仰賴
    他人協助，與植物人狀態接近。鑑定結果：有頭部外傷引起
    器質性失智症之精神障礙或其他心智缺陷。已完全不能為意
    思表示或受意思表示或辨識其意思表示效果之能力。潘員無
    恢復至其過往正常狀態之可能等語，有該院99年5月21日基
    門醫盛字第99-0993號函暨附精神鑑定報告書各1件在卷可稽
    ，本院審酌上情，認相對人因腦傷所致器質性精神病之精神
    障礙，致不能為意思表示或受意思表示。又查聲請人為相對
    人之配偶，有戶籍謄本1件在卷足憑，為合法之聲請人，從
    而，本件監護宣告之聲請，核與法相符，應予准許，爰宣告
    乙○○為受監護宣告之人。
四、又受監護宣告之人應置監護人。法院為監護之宣告時，應依
    職權就配偶、四親等內之親屬、最近一年有同居事實之其他
    親屬、主管機關、社會福利機構或其他適當之人選定一人或
    數人為監護人，並同時指定會同開具財產清冊之人。法院為
    前項選定及指定前，得命主管機關或社會福利機構進行訪視
    ，提出調查報告及建議。監護之聲請人或利害關係人亦得提
    出相關資料或證據，供法院斟酌。法院選定監護人時，應依
    受監護宣告之人之最佳利益，優先考量受監護宣告之人之意
    見，審酌一切情狀，並注意下列事項：(一)受監護宣告之人
    之身心狀態與生活及財產狀況。(二)受監護宣告之人與其配
    偶、子女或其他共同生活之人間之情感狀況。(三)監護人之
    職業、經歷、意見及其與受監護宣告之人之利害關係。(四)
    法人為監護人時，其事業之種類與內容，法人及其代表人與
    受監護宣告之人之利害關係，民法第1110條、第1111條、第
    1111條之1分別定有明文。經查，相對人乙○○既經受監護
    宣告，已如前述，則其自應選任監護人。本院依職權囑託花
    蓮縣政府委託社團法人花蓮縣兒童暨家庭關懷協會訪視結果
    ，聲請人為相對人之配偶，念及與相對人20幾年之夫妻情分
    ，及擔心他人無法妥善照顧相對人，故於相對人車禍後隨即
    辭職，全職照料相對人，未來之照顧計畫傾向目前情形，對
    於相對人之病況均表了解，從其與相對人之互動及照顧之情
    判斷，聲請人確有實質照顧之情，並有能力提供聲請人完善
    的照顧，認聲請人適任監護人等語，有該協會99年5月3日花
    兒家受第990016號函暨附訪視評估報告1件在卷可參。本院
    審酌聲請人與相對人感情深厚，且相對人接受持續且穩定之
    照顧，並參相對人親屬選任聲請人為監護人及聲請人擔任監
    護人之意願，有同意書在卷，因認聲請人甲○○擔任監護人
    ，較能符合受監護宣告之人之最佳利益，爰選定聲請人甲○○為受監護宣告人乙○○之監護人。另酌相對人名下僅有19
    95年份、汽缸1997CC車牌號碼HW-2958號之三陽汽車1台，有
    聲請人提交之財產清冊、財政部臺灣省北區國稅局財產歸屬
    資料清單及97年度綜合所得稅籍資料清單在卷足憑，並參相
    對人之母丙○○○有意擔任會同開立財產清冊之人，且經相
    對人之親屬選任丙○○○會同開具財產清冊之人，有同意書
    2 紙在卷，爰指定丙○○○為會同開具財產清冊之人。又依
    民法第1113條準用同法第1099條之規定，於監護開始時，監
    護人對於受監護宣告人乙○○之財產，應會同丙○○○，於
    2 個月內開具財產清冊，並陳報法院，併此敘明。
五、依民事訴訟法第608 條第1項，裁定如主文。
中    華    民    國    99    年    6     月    9     日
                  家事法庭      法  官  陳淑媛
以上正本證明與原本無異。
如不服本裁定關於選定監護人及指定會同開具財產清冊之人等部
分，應於送達後10日內向本院提出抗告狀，並繳納抗告費新臺幣
1000元；其餘關於宣告監護之部分，不得抗告。
中    華    民    國    99    年    6     月    9     日
                                書記官  邱鴻志

司法院資訊處製作；財團法人民間司法改革基金會備份。
